臺灣彰化地方法院民事裁定
110年度監宣字第290號
聲  請  人  劉家佑  


相  對  人  劉乘振  

關  係  人  劉秋茶  
            劉秋菊  

上列聲請人聲請監護宣告事件，本院裁定如下：          
    主    文
宣告劉乘振（男，民國00年0月00日生，身分證統一編號：Z0000
00000號）為受監護宣告之人。
選定劉家佑（男，民國00年0月00日生，身分證統一編號：Z0000
00000號）為受監護宣告之人之監護人。
指定劉秋茶（女，民國00年0月00日生，身分證統一編號：Z0000
00000號）為會同開具財產清冊之人。
聲請程序費用由受監護宣告之人負擔。
    理    由
一、聲請意旨略以：聲請人劉家佑為相對人劉乘振之次弟，相對
    人於出生後不久即發高燒，且燒退後自此無法言語表達，迄
    今從未受任何學校教育，且不識字，現認知功能仍呈現嚴重
    障礙，致不能為意思表示或受意思表示，或不能辨識其意思
    表示之效果，已達受監護宣告之程度，有戶籍謄本、親屬系
    統表、中華民國身心障礙證明影本等件為證。爰聲請准予裁
    定相對人為受監護宣告之人，並請求選定聲請人為相對人之
    監護人，同時指定相對人之次姐劉秋茶為會同開具財產清冊
    之人，倘不符監護宣告之要件，請求改為對相對人為輔助宣
    告，並選任聲請人為相對人之輔助人等語。
二、按「對於因精神障礙或其他心智缺陷，致不能為意思表示或
    受意思表示，或不能辨識其意思表示之效果者，法院得因本
    人、配偶、四親等內之親屬、最近一年有同居事實之其他親
    屬、檢察官、主管機關或社會福利機構之聲請，為監護之宣
    告」、「受監護宣告之人應置監護人」、「法院為監護之宣
    告時，應依職權就配偶、四親等內之親屬、最近一年有同居
    事實之其他親屬、主管機關、社會福利機構或其他適當之人
    選定一人或數人為監護人，並同時指定會同開具財產清冊之
    人」、「法院選定監護人時，應依受監護宣告之人之最佳利
    益，優先考量受監護宣告之人之意見，審酌一切情狀，並注
    意下列事項：一、受監護宣告之人之身心狀態與生活及財產
    狀況。二、受監護宣告之人與其配偶、子女或其他共同生活
    之人間之情感狀況。三、監護人之職業、經歷、意見及其與
    受監護宣告之人之利害關係。四、法人為監護人時，其事業
    之種類與內容，法人及其代表人與受監護宣告之人之利害關
    係」，民法第14條第1項、第1110條、第1111條第1項及第11
    11條之1分別定有明文。
三、經查，聲請人主張之事實，業據其提出中華民國身心障礙證
    明影本、親屬系統表及戶籍謄本等件為據，且經本院在鑑定
    人即衛生福利部彰化醫院（下稱彰化醫院）醫師陳羿行前審
    驗相對人之精神狀況，相對人對於法官點呼有反應，對法官
    詢問其在場聲請人與關係人劉秋茶是否分別為其弟弟、姐姐
    、是否為57年出生、母親是否仍在世等問題均能以點頭或搖
    手表示，惟對於其有幾名弟弟、姐妹，今天是否為星期三、
    今年是否為109年等問題均無法正確表達，當場亦搖頭表示
    無法計算數學題目等情，有本院訊問筆錄在卷可按。又經本
    院囑託彰化醫院醫師陳羿行鑑定結果，認為相對人患有中度
    智能障礙，目前意識清楚，肢體可自由活動，手腳活動正常
    ，於日常生活活動，可自己端飯吃、洗澡，亦會自己穿衣服
    與上廁所，於經濟活動能力，相對人不會算數，不會外出購
    物與算錢，亦無法自己處理財務，另於社會性，相對人有中
    度障礙，可與家人相處互動，但不會言語表達，亦不會文字
    表達與手語。相對人之記憶力無法測驗，定向力亦無法檢測
    ，詢問哪個是家人可以辨識，但時間與日期均無概念，地點
    亦不會回答，於計算能力，沒有數字概念，請其跟著手比1
    、2、3不會，且理解判斷力有重度障礙。相對人因瘖啞，亦
    未曽就學，以致智能低下，無金錢概念，認知判斷能力亦有
    明顯障礙，因智能障礙，目前理解能力、表達能力及判斷能
    力皆有中度以上障礙，以致不能管理處分自己的財產，且短
    期內回復之可能性很低，已達不能為意思表示或受意思表示
    、不能辨識其意思表示之效果之程度，可為監護宣告等語，
    有彰化醫院110年12月9日彰醫精字第1100500469號函及成年
    監護鑑定書在卷可稽，堪認相對人因精神障礙或其他心智缺
    陷，致不能為意思表示或受意思表示，亦不能辨識其意思表
    示之效果。從而，本件聲請為有理由，應予准許，爰宣告相
    對人為受監護宣告之人。
四、本件相對人既經監護宣告，揆諸前揭規定，自應為其選定監
    護人及指定會同開具財產清冊之人。又聲請人主張其與相對
    人之其餘手足劉秋菊、劉秋茶均同意由聲請人擔任相對人之
    監護人，由關係人劉秋茶擔任會同開具財產清冊之人等情，
    有戶籍資料、同意書等件為證。本院審酌聲請人劉家佑、關
    係人劉秋茶分別為相對人之次弟、次姐，與相對人關係非常
    密切，由渠等分別擔任相對人之監護人、會同開具財產清冊
    之人，應符合相對人之最佳利益，爰裁定如主文第2、3項所
    示。
五、末依民法第1113條準用同法第1099條、第1099條之1之規定
    ，於監護開始時，監護人劉家佑對於受監護宣告之人劉乘振
    之財產，應會同關係人劉秋茶於2個月內開具財產清冊，並
    陳報法院，於開具完成並陳報法院前，監護人對於受監護宣
    告之人之財產，僅得為管理上必要之行為，併此指明。
六、依家事事件法第164條第2項，裁定如主文。
中　　華　　民　　國　 110　　年　　12　　月　　23　　日
                  家事法庭    法  官  沙小雯
以上正本係照原本作成。
如對本裁定抗告，須於裁定送達後10日之不變期間內，向本院提
出抗告狀（須附繕本），並繳納抗告費新臺幣1,000元。
中　　華　　民　　國　 110　　年　　12　　月　　23　　日
                              書記官  項珮欣